臺灣屏東地方法院民事裁定　　　　　　　100年度輔宣字第2號
聲　請　人　黃陳玉妹
相　對　人　黃錦龍
上列聲請人聲請輔助宣告事件，本院裁定如下：
    主    文
宣告黃錦龍（男、民國○○○年○○月○○○日生、身分證統一
編號：Ｚ000000000號）為受輔助宣告之人。
選定黃陳玉妹（女、民國○○○年○○月○○○日生、身分證統
一編號：Ｚ000000000號）為受輔助宣告人之輔助人。
聲請費用新臺幣壹仟元由受輔助宣告之人負擔。
    理    由
一、聲請意旨略以：聲請人黃陳玉妹之配偶即相對人黃錦龍（男
    、民國○○年○○月○○日生、身分證統一編號：Ｚ000000000號）
    患有躁鬱症，雖經延醫診治，惟均無起色，為意思表示或受
    意思表示，或辨識其意思表示之效果之能力，顯有不足，為
    此依民法第15條之1 之規定，對其為輔助之宣告等語。
二、按對於因精神障礙或其他心智缺陷，致其為意思表示或受意
    思表示，或辨識其意思表示效果之能力，顯有不足者，法院
    得因本人、配偶、四親等內之親屬、最近一年有同居事實之
    其他親屬、檢察官、主管機關或社會福利機構之聲請，為輔
    助之宣告。受輔助宣告之人，應置輔助人，民法第15條之1
    第1 項、第1113條之1 第1 項定有明文。依民法第一千一百
    十三條之一第二項準用同法第一千一百十一條之一規定，法
    院選定輔助人時，應依受輔助宣告之人之最佳利益，優先考
    量受輔助宣告之人之意見，審酌一切情狀，並注意下列事項
    ：(一)受輔助宣告之人之身心狀態與生活及財產狀況。(二)受輔
    助宣告之人與其配偶、子女或其他共同生活之人間之情感狀
    況。(三)輔助人之職業、經歷、意見及其與受輔助宣告之人之
    利害關係。(四)法人為輔助人時，其事業之種類與內容，法人
    及其代表人與受輔助宣告之人之利害關係。
三、經查，聲請人主張上開各情，業據提出中華民國身心障礙手
    冊影本、戶籍謄本等件為證，並經本院前往國軍高雄總醫院
    ，於鑑定人黃凱呈醫師前訊問相對人之姓名年籍，其有反應
    ，本院另就相對人之精神及心智狀況訊問鑑定人，經鑑定人
    鑑定結果，認相對人可自己行走，步態欠穩、上下樓梯須扶
    持，對問話尚可切題回答，然理解及表達能力不佳，前後說
    詞有時並不一致，個案年輕時即有情緒起伏過大、易怒、個
    性固執、晚上不睡覺在外遊蕩且睡眠需求少、過度金錢消費
    與活動量大之情形，過去並未就醫，3 年前因次子死亡之打
    擊，出現強行開車至迦樂醫院攻擊醫療人員之行為後開始就
    診於精神科，經診斷為躁鬱症，今年初復經長庚醫院診斷罹
    患巴金森氏症。心理衡鑑結果顯示個案之長期記憶、語言能
    力、思緒流暢度、注意力、抽象思考、推理以及圖形架構能
    力並無明顯障礙，然判斷力臨界受損邊緣，定向能力、集中
    力與短期記憶皆有缺損，整體認知功能不及相同年齡及教育
    程度者之表現。綜合評估，個案具躁鬱症病史，雖可自我照
    顧並進行日常購物行為，然常因服藥順從性差而多次症狀復
    發住院治療，過度投資導致賠光家產，理解與表達能力已有
    受損，判斷能力差卻仍一再堅持投入資金，嚴重威脅家人財
    產安全，個案明顯有精神障礙，致其為意思表示或受意思表
    示、辨識其意思表示之效果顯有不足等情，有本院100 年7
    月18日訊問筆錄、國軍高雄總醫院100 年8 月4 日醫雄企管
    字第1000004492號函附之精神鑑定報告書1 份在卷可憑。綜
    上所述，本院審酌上開勘驗結果及醫師所為之鑑定意見，認
    相對人非完全不能辨識其意思表示之效果，未達應受監護宣
    告之程度，惟其辨識能力顯有不足。從而，聲請人聲請對相
    對人為輔助宣告，應予准許。
四、次查，相對人自罹病後均係由聲請人黃陳玉妹協助處理相關
    事宜，此據證人即聲請人與相對人之女黃珠好證述屬實，本
    院審酌聲請人黃陳玉妹為相對人配偶，有意願擔任相對人之
    輔助人，相對人之最近親屬即黃有得、黃珠好、李正大、陳
    清發亦同意由其擔任相對人之輔助人，是由聲請人黃陳玉妹
    任相對人之輔助人，最能符合受輔助宣告之人之最佳利益，
    爰選定聲請人黃陳玉妹為輔助人。
五、依民事訴訟法第608 條第1 項、第624 條之1 第3 項，裁定
    如主文。
中    華    民    國   100    年    8     月    12    日
                        家事庭  法  官  張以岳
以上正本係照原本作成。
如不服本裁定關於選定輔助人之部分，應於送達後10日內向本院
提出抗告狀，並繳納抗告費新臺幣1,000 元；其餘關於輔助宣告
之部分，不得抗告。
如欲申請辦理輔助宣告登記，宜先確定本裁定是否生效。
中    華    民    國   100    年    8     月    15    日
                                書記官  胡世瑩